臺灣高雄地方法院刑事判決　　　　　　　　　　　　　九十一年度易字第七七一號
　　公　訴　人　臺灣高雄地方法院檢察署檢察官
　　被　　　告　乙○○
右列被告因詐欺案件，經檢察官提起公訴（九十年度偵緝字第一四五二號），本院判
決如左︰
    主  文
乙○○意圖為自己不法之所有，以詐術使人將本人之物交付，處有期徒刑參月，如易
科罰金以參佰元折算壹日，緩刑貳年。
    事  實
一、乙○○明知自己經濟拮据，無法按月支付會款，竟仍基於意圖為自己不法之所有
    之犯意，於民國（下同）八十八年九月二十五日，在高雄市○○○路七一號三樓
    ，參加丙○○（別名蔡憲輝）為會首（自第三會後轉由甲○○擔任會首），會員
    連同會首共計二十一人，每會新台幣（下同）一萬元，每月十日開標，每三個月
    之二十五日加標一會，期間自八十八年九月二十五日起至八十九年十二月十日止
    之內標式互助會一會（以下簡稱系爭互助會，會單上編號六，誤載為陳淑「真」
    ），旋於八十八年十月十日第二會，即以五千元之高額標金標取會款，丙○○不
    疑有他，而將標得之會款十萬五千元交予乙○○，詎乙○○取得上開會款後，即
    拒不支付死會會款予會首丙○○及甲○○，共計積欠死會會款十九萬五千元，經
    丙○○及甲○○多次向乙○○催討未果，丙○○及甲○○始知受騙。
二、案經甲○○訴請台灣高雄地方法院檢察署檢察官偵查起訴。
    理    由
一、訊據被告乙○○固坦承參加系爭互助會一會，並於八十八年十月十日第二會即以
    五千元標取會款，嗣未再支付死會會款予告訴人，計積欠告訴人死會款十九萬五
    千元之事實，然否認有詐欺之犯行，辯稱：當時我在丙○○、甲○○夫妻所開設
    之酒店擔任經理，他們招會我有參加一會，我在第二會即八十八年十月十日以五
    千元標取會款來償還地下錢莊的欠款，當時我不知道已懷孕，本來想可繼續在那
    裡工作，直接由薪水扣取繳交死會會款，在酒店內我的工作一定要喝酒，因懷孕
    不適合喝酒所以就離職，我沒有找其他工作而在家中待產，我確實沒有詐騙告訴
    人之意思」云云。經查，右揭事實業據告訴人甲○○迭於偵查及本院審理中指述
    綦詳，核與證人丙○○證述「我以偏名『蔡憲輝』名義擔任會首，乙○○參加一
會，乙○○當時是我酒店的小姐，甲○○是我太太，我在第三會時將系爭互助會
    轉給甲○○，乙○○在第二會即八十八年十月十日以五千元標取會款，當時她告
    訴我她欠人家錢想標會錢還債，至於她欠何人的錢我不清楚。當時她月薪至少有
    三、四萬元，我也不知道她有懷孕，我們給她會款後約二、三天她就沒來上班，
    也沒有向我們口頭或書面辭職，也沒與我們聯絡，我們打她的手機有打通但她不
    接，我們去她家找她及打電話至她家，她家人都說她不在，後來就說她不住家裡
    了，我們一直都找不到她，她共欠十九萬五千元死會會款」情節相符，此外，復
    有互助會會單二紙及被告所簽發每張面額一萬元之本票十八張影本附卷可資佐證
    ，而經本院向台安婦產科函查結果，該婦產科函覆稱「乙○○初診日期為八十八
    年十二月二十八日，當時懷孕約七週，嗣後在本院做例行產檢，並於八十九年八
    月八日生產」，此有台安婦產科九十一年三月二十七日函及附件出生證明書影本
    一紙在卷可稽，依該函所載示之日期往前推算結果，被告應係於八十八年十一月
    十日受孕，然而被告於八十八年十月十日第二會以五千元之標金標取會款後，自
    八十八年十一月十日即第三會起即拒不支付死會會款，而衡諸常情並參酌被告自
    承「當時我不知道已懷孕」（見本院九十一年三月二十一日訊問筆錄），被告不
    可能於八十八年十一月十日即知悉其受孕、懷孕之事實，準此，被告辯稱因為懷
    孕沒有工作，缺乏經濟來源，才未按期繳交死會會款云云，即屬不可採信。參以
    被告自承「我於八十八年間在參加系爭互助會前向地下錢莊借三萬元，每十天利
    息一千元，當時我在上班，公司採業績制，我平均月入三萬多元，當時較會花錢
    ，薪水不我花用，所以才向地下錢莊借錢，跟會當時我欠地下錢莊本利約七、
    八萬元，我標會就是要還這筆錢」等語（見本院九十一年三月二十一日訊問筆錄
    ），足證被告於參加系爭互助會及於八十八年十月十日第二會以五千元之標金標
    取會款之時，確屬經濟拮据、財務困窘之情境，乃被告明知自己經濟拮据、財務
    困窘，勢必無法按期支付死會會款，竟仍參加系爭互助會，並於八十八年十月十
    日第二會即以五千元之標金標取會款，再參以被告於標取會款後，拒絕繳交死會
    會款，並逃逸無蹤，經臺灣高雄地方法院檢察署檢察官傳喚、拘提均未到庭應訊
    ，嗣經臺灣高雄地方法院檢察署於八十九年九月四日發佈通緝，迄九十年十月二
    十一日始經警緝獲到案等情綜合觀之，在在均足證明被告於參加互助會及標取會
    款之時，即有為自己不法所有之意圖甚為明灼。綜上所述，本件事證已臻明確，
    被告所辯係為事後卸責之詞，尚難採信，其犯行洵堪認定。
二、核被告所為，係犯刑法第三百三十九條第一項之詐欺取財罪。審酌被告係因一時
    貪念，致罹刑典，現業與告訴人達成協議，有協議書一份在卷可稽，及其犯罪之
    動機、目的、智識程度、所生之危害、犯後態度尚稱良好等一切情狀，爰量處如
    主文所示之刑。又按九十年一月四日修正，同年月十日經總統公布施行，同年月
    十二日生效之刑法第四十一條第一項規定：「犯最重本刑為五年以下有期徒刑以
    下之刑之罪，而受六個月以下有期徒刑或拘役之宣告，因身體、教育、職業、家
    庭之關係或其他正當事由，執行顯有困難者，得以一元以上三元以下折算一日，
    易科罰金。但確因不執行所宣告之刑，難收矯正之效，或難以維持法秩序者，不
    在此限。」，另易科罰金之事項應依新法即裁判時之法律而無刑法第二條第一項
    但書之適用，亦經最高法院二十四年七月刑事庭總會決議在案，是就被告所宣告
    之刑應依修正後之刑法第四十一條第一項前段併予諭知易科罰金之折算標準。又
    被告未曾受有期徒刑以上刑之宣告，此有台灣高雄地方法院檢察署刑案資料查註
    紀錄表及台灣高等法院被告全國前案紀錄表各一份附卷可按，其經此偵審程序，
    應知所警惕，諒無再犯之虞，本院因認對其所處之刑以暫不執行為當，爰併予宣
    告緩刑二年，以勵自新。
據上論斷，應依刑事訴訟法第二百九十九條第一項前段，刑法第三百三十九條第一項
、第七十四條第一款、修正後刑法第四十一條第一項前段，罰金罰鍰提高標準條例第
一條前段、第二條，判決如主文。
中      華      民      國    九十一    年      五      月      十      日
                                          臺灣高雄地方法院刑事第三庭
                                              法  官  孫  啟  強
右正本證明與原本無異。
如不服本判決，應於判決送達後十日內，向本院提出上訴狀。
                                              書記官  盧  雅  婷
中      華      民      國    九十一    年      五      月      十      日
附錄本判決論罪科刑之法條：
刑法第三百三十九條第一項：
意圖為自己或第三人不法之所有，以詐術使人將本人或第三人之物交付者，處五年以
下有期徒刑、拘役或科或併科一千元以下罰金。
